---
title: "Demo 2"
subtitle: "Vektoren in R"
output: 
  html_document: 
    toc: yes
    toc_float: TRUE
editor_options: 
  chunk_output_type: console
---

```{r setup, include=FALSE}
knitr::opts_chunk$set(echo = TRUE, message = FALSE, warning = FALSE)
```


# Lade Packages

In diesem Praktikum arbeiten wir mit den R Packages `{dplyr}`, `{lubridate}`, und `{ggplot2}`. Allesamt sind Teil des Tidyverse und können daher mit einem Aufruf von `library(tidyverse)` geladen werden.

```{r lade-packages}

library(dplyr)
library(ggplot2)
library(lubridate)

```

# Vektoren Typen

## Atomare Vektoren 

- logical
- integer (numerisch)
- double (numerisch)
- character
- complex (vernachlässigbar)
- raw (vernachlässigbar)

```{r vek-atomar}


```

# Typumwandlung

Explizite Typumwandlung:

- `as.logical()`
- `as.integer()`
- `as.double()`
- `as.character()`

```{r vek-typ-explizit}


```

# Erweiterte Vektoren

Erweiterte Vektoren, weil diese mit zusätzlichen Attributen versehen sind. Dazu gehört die Klasse (class), welche das Verhalten beeinflusst. 

- Faktoren 
- Datums- / Zeitwerte und Zeiten
- Tibbles

## Faktoren

Faktoren stellen kategoriale Daten dar, die einen festen Satz möglicher Werte annehmen können. Faktoren bauen auf integer (Ganzahlen) auf und besitzen zwei Attribute: levels und class.

```{r vek-faktoren}


```

## Datumswerte

Datumswerte sind numerische Vektoren, die die Anzahl der Tage seit dem 1. Januar 1970 darstellen.

```{r vek-datum}


```

# Tibbles / Dataframes

Tibbles sind Listen mit Vektoren einer einheitlichen Länge. Während ein Vektor nur einen Datentyp enthalten kann, können Listen mehrere Datentypen enthalten.

```{r tibbles}


```

