---
title: "Praktikum 9"
subtitle: "Vektoren in R"
output: 
  html_document: 
    toc: yes
    toc_float: TRUE
editor_options: 
  chunk_output_type: console
---

```{r setup, include=FALSE}
knitr::opts_chunk$set(echo = TRUE, message = FALSE, warning = FALSE)
```


# Lade Packages

In diesem Praktikum arbeiten wir mit den R Packages `{dplyr}`, `{forcats}`, `{lubridate}`, und `{ggplot2}`. Allesamt sind Teil des Tidyverse und können daher mit einem Aufruf von `library(tidyverse)` geladen werden.

```{r lade-packages}

library(tidyverse)

```

# Vektoren Typen

## Atomare Vektoren 

- logical
- integer (numerisch)
- double (numerisch)
- character
- complex (vernachlässigbar)
- raw (vernachlässigbar)

```{r vek-atomar}

# logical Vektor
vektor_lgl <- c(TRUE, FALSE, NA)

# Zwei Eigenschaften

## Typ
typeof(vektor_lgl)

## Länge
length(vektor_lgl)

vektor_lgl2 <- 1:5 == 3
typeof(vektor_lgl2)

# Numerische Vektoren

# Double Werte sind Näherungen. Es handelt sich um Gleitkommazahlen
vektor_num_dbl <- c(1, 5, 3)
typeof(vektor_num_dbl) # Zahlen in R sind standardmässig vom Type double

vektor_num_int <- c(1L, 5L, 3L)
typeof(vektor_num_int)

# Character Vektoren (Zeichenvektoren)

vektor_chr <- c("Apfel", "Birne", "Banane")
typeof(vektor_chr)

```

# Typumwandlung

Explizite Typumwandlung:

- `as.logical()`
- `as.integer()`
- `as.double()`
- `as.character()`

```{r}

as.numeric(vektor_lgl)
as.character(vektor_lgl)
as.integer(3.5)

```

Implizite Typumwandlung:

```{r}

vektor_num_sample <- sample(1:20, size = 100, replace = TRUE)

vektor_lgl_sample <- vektor_num_sample > 10

typeof(vektor_lgl_sample)
class(vektor_lgl_sample)

sum(vektor_lgl_sample)
mean(vektor_lgl_sample)

```

# Erweiterte Vektoren

Erweiterte Vektoren, weil diese mit zusätzlichen Attributen versehen sind. Dazu gehört die Klasse (class), welche das Verhalten beeinflusst. 

- Faktoren 
- Datums- / Zeitwerte und Zeiten
- Tibbles

## Faktoren

Faktoren stellen kategoriale Daten dar, die einen festen Satz möglicher Werte annehmen können. Faktoren bauen auf integer (Ganzahlen) auf und besitzen zwei Attribute: levels und class.

```{r}

# Faktoren
vektor_chr
vektor_fct <- as.factor(vektor_chr)

vektor_fct
typeof(vektor_fct) # Faktoren bauen auf Ganzzahlen (integer) auf
attributes(vektor_fct)

```

## Datumswerte

Datumswerte sind numerische Vektoren, die die Anzahl der Tage seit dem 1. Januar 1970 darstellen.

```{r}

datum_ursprung_chr <- "1970-01-01" # ISO8601 Datumsformat
typeof(datum_ursprung_chr)

datum_ursprung_date <- as.Date(datum_ursprung_chr)
typeof(datum_ursprung_date)
attributes(datum_ursprung_date)
class(datum_ursprung_date)

as.double(datum_ursprung_date)

datum_ursprung_date + 1 

# Was ist das Ergebnis?

# 1. 1
# 2. "1"
# 3. "1970-01-02"
# 4. "1971-01-01"

as.double(datum_ursprung_date + 1)

Sys.Date()
class(Sys.Date())
as.numeric(Sys.Date())

# Was sagt uns diese Zahl?
# 18728 = Anzahl Tage seit Ursprung (1970-01-01)

```

## Datums-/Zeitwerte

Datums-/Zeitwerte sind numerische Vektoren, welche die Anzahl Sekunden seit 1970-01-01 00:00:00 darstellen. Die Vektoren haben die Klasse POSIXct (Portable Operating System Interface, calender time).

```{r}

attributes(Sys.time())
class(Sys.time())  # POSIXct = Portable Operating System Interface, calender time

library(lubridate)

vektor_datetime_chr <- c("1970-01-01 00:00:01", "1970-01-02 00:00:00", "2021-04-12 15:45:00")
typeof(vektor_datetime_chr)

vektor_datetime <- ymd_hms(vektor_datetime_chr)
typeof(vektor_datetime)
attributes(vektor_datetime) # Wir sehen UTC time zone, füge CET in ymd_hms hinzu
class(vektor_datetime)

with_tz(vektor_datetime, tzone = "CET")
force_tz(vektor_datetime, tzone = "CET")

as.double(vektor_datetime)
vektor_datetime

# Was geben uns diese drei Zahlen an? 
# Anzahl Sekunden seit Urprung. Ein Tag sind:  24h * 60m * 60s = 86400s

#as.Date("12.04.2021")
#as_date("12.04.2021")
dmy("12.04.2021")

mdy("04/12/21")

as_date(210412)
ydm(210412)

# Nützliche Funktionen aus dem lubridate Package

day(vektor_datetime)
month(vektor_datetime, label = TRUE, abbr = FALSE, locale = "de_CH.UTF-8") # In lokale Sprache ändern
Sys.getlocale("LC_TIME")

# Google: change locale when working on Rstudio Cloud
# https://community.rstudio.com/t/warning-in-set-locale/49681/2
# lubridate::month(Sys.Date(), label = TRUE, abbr = FALSE, locale = "de_CH.UTF-8")
# Google: Switzerland UTF-8 based locales

week(vektor_datetime)
wday(vektor_datetime, label = TRUE, abbr = FALSE, week_start = 1, locale = "de_CH.UTF-8")


```

# Tibbles / Dataframes

Tibbles sind Listen mit Vektoren einer einheitlichen Länge. Während ein Vektor nur einen Datentyp enthalten kann, können Listenb mehrere Datentypen enthalten.

```{r}

inventar <- tibble(
  zeit = vektor_datetime,
  frucht = vektor_chr,
  preis = vektor_num_dbl,
  verfuegbarkeit = vektor_lgl)

typeof(inventar)
attributes(inventar)
class(inventar)

inventar %>% 
  mutate(datum = as_date(zeit),
         stunde = hour(zeit),
         minute = minute(zeit),
         sekunde = second(zeit),
         hms = lubridate::ymd_hms(paste(datum, stunde, minute, sekunde)),
         monat = month(zeit, label = TRUE, abbr = FALSE, locale = "de_CH.UTF-8"))


inventar %>% 
  mutate(frucht = as_factor(frucht)) %>%
  mutate(frucht = fct_relevel(frucht, c("Banane", "Birne", "Apfel"))) %>% 
  ggplot(aes(x = frucht, y = preis)) +
  geom_col()

```

# Vektor Recycling

Um es zu ermöglichen mit einem Vektor zu arbeiten, wandelt R die Länge eines Vektors implizit um. Dies wird auch als Vektor Recycling bezeichnet, weil der kürzte Vektor wiederholt (recycelt) wird bis zur Länge des längeren Vektors.

```{r}

1:10
1:10 + 1
1:10 + 1:2
1:10 + 1:3


tibble(
  a = 1:10,
  b = a + 1, 
  c = a + 1:2,
  d = a + 1:3
)

```


